臺灣臺中地方法院刑事判決
111年度金訴字第30號
公  訴  人  臺灣臺中地方檢察署檢察官
被      告  李劭中


                    （現於法務部○○○○○○○○○○○執行中）
上列被告因詐欺等案件，經檢察官提起公訴（110年度偵緝字第1
656號），被告就被訴事實為有罪之陳述，本院裁定行簡式審判
程序，判決如下：
    主    文
李劭中三人以上共同犯詐欺取財罪，處有期徒刑壹年壹月。又三
人以上共同犯詐欺取財罪，處有期徒刑壹年。應執行有期徒刑壹
年參月。
    事    實
一、李劭中於民國110年6月7日前某日，加入劉士禾（涉案部分
    ，經檢察官另案偵辦中）及真實姓名、年籍不詳，綽號「小
    宇」、「夏晴」之人及其他姓名、年籍、人數不詳之成員共
    組之三人以上，以實施詐術為手段，具有持續性、牟利性而
    有結構性組織之詐欺集團（下稱本案詐欺集團，李劭中涉嫌
    違反組織犯罪防制條例條例部分，業經檢察官另案起訴），
    擔任領取贓款之車手。嗣李劭中與劉士禾、「小宇」、「夏
    晴」及本案詐欺集團其他成員，共同意圖為自己不法之所有
    ，基於三人以上共同詐欺取財及掩飾、隱匿詐欺犯罪所得、
    去向之洗錢之犯意聯絡，先由本案詐欺集團成員以不詳方式
    ，取得顏語萱（所涉幫助詐欺取財部分，經檢察官另案偵辦
    中）所申辦之中華郵政帳號000-00000000000000號帳戶（下
    稱人頭帳戶）之提款卡及密碼，再以如附表所示之詐騙方式
    ，詐騙如附表所示之告訴人張翰翔、李承昕，致渠等均陷於
    錯誤，而依指示於如附表所示之匯款時間，將如附表所示之
    金額匯入人頭帳戶內。嗣李劭中接獲「夏晴」之指示，即持
    「小宇」交付之人頭帳戶提款卡，於如附表所示之時間，在
    臺中市○○區○○路000號之全家便利商店霧峰吉峰店，提領如
    附表所示之金額共計新臺幣（下同）15萬元，並將所提領之
    款項交予不詳之人。嗣因張翰翔、李承昕察覺有異報警處理
    ，為警循線查悉上情。
二、案經張翰翔、李承昕訴由臺中市政府警察局霧峰分局報告臺
    灣臺中地方檢察署檢察官偵查起訴。
    理    由
一、被告李劭中所犯係死刑、無期徒刑、最輕本刑為3年以上有
    期徒刑以外之罪，其於準備程序中就被訴事實為有罪之陳述
    ，經法官告知簡式審判程序之旨，並聽取當事人之意見後，
    本院認為適宜由受命法官獨任進行簡式審判程序。
二、上揭犯罪事實，業據被告於警詢、偵查及本院審理中均坦承
    不諱，核與證人即告訴人張翰翔、李承昕於警詢時之證述情
    節大致相符，並有如附表證據及出處欄所示之證據在卷可稽
    ，足認被告前揭任意性自白與事實相符。本案事證明確，被
    告犯行洵堪認定，應予依法論科。
三、論罪科刑：
  ㈠按共同正犯，本係互相利用，以達共同目的，並非每一階段
    行為，各共同正犯均須參與。而共同實施犯罪行為，在合同
    意思範圍以內，相互利用他人之行為，以達其犯罪之目的，
    原不必每一階段行為均經參與，祇須分擔犯罪行為之一部，
    即應對於全部所發生之結果共同負責（最高法院28年上字第
    3110號判例、72年度台上字第1978、5739號判決參照）；另
    共同正犯之意思聯絡，原不以數人間直接發生者為限，即有
    間接之聯絡者，亦包括在內。如甲分別邀約乙、丙犯罪，雖
    乙、丙間彼此並無直接之聯絡，亦無礙於其為共同正犯之成
    立（最高法院著有77年台上字第2135號判例參照）。查本件
    詐欺取財之犯罪型態，歷經提供帳戶以供詐欺匯款使用、對
    告訴人2人施以詐術、指示匯款、提領款項、收取款項等各
    階段，係需由多人分工，始能完成之犯罪，故各成員彼此間
    ，雖因分工不同而未必均認識或確知彼此參與分工細節，然
    既參與取得告訴人2人財物之全部犯罪計劃一部分行為，相
    互利用其一部行為，以共同達成不法所有之犯罪目的，並未
    逾越合同意思範圍。是就上開犯行，被告既分擔提領詐欺贓
    款之工作，且被告可得而知所提領者係詐欺犯罪所得之款項
    ，猶以自己犯罪之意思而加入，主觀上顯有共同犯罪之意思
    聯絡，客觀上亦有相互利用彼此之行為作為自己行為一部之
    行為分擔甚明，縱被告不認識其他成員，亦未必知悉他人所
    分擔之犯罪分工內容，或未能確切知悉詐騙告訴人之模式，
    然既相互利用彼此犯罪角色分工，形成單一共同犯罪整體，
    以利施行詐術，揆諸前揭說明，自應就全部犯罪結果共同負
    責。
  ㈡次按洗錢防制法之立法目的，依同法第1條規定，係在於防範
    及制止因特定犯罪所得之不法財物或財產上利益，藉由洗錢
    行為（例如經由各種金融機構或其他交易管道），使其形式
    上轉換成為合法來源，以掩飾或切斷其財產或財產上利益來
    源與犯罪之關聯性，而藉以逃避追訴、處罰。查告訴人2  
    人遭本案詐欺集團成員詐騙而匯款入人頭帳戶後，被告即依
    指示持人頭帳戶提款卡提領詐騙贓款，再轉交本案詐欺集團
    成員。被告前舉在於將所提領之詐騙贓款，藉由轉交予其他
    本案詐欺集團成員，在客觀上得以切斷詐騙所得金流之去向
    、所在，阻撓國家對詐欺犯罪所得之追查，且被告知悉其舉
    止得以切斷詐欺金流之去向，主觀上亦具有掩飾、隱匿該財
    產與犯罪之關聯性，以逃避國家追訴、處罰之犯罪意思，其
    所為係屬洗錢防制法第2條所稱之洗錢行為甚明。
　㈢核被告所為，均係犯刑法第339條之4第1項第2款之三人以上
    共同犯詐欺取財罪、洗錢防制法第14條第1項之一般洗錢罪
    。被告就其犯行，與劉士禾、「小宇」、「夏晴」及本案詐
    欺集團其他成員間，有犯意聯絡及行為分擔，為共同正犯。
　㈣被告如附表所示，就告訴人2人受騙匯入人頭帳戶內之款項，
    雖分別有多次提領情形，然均係於密接之時、地為之，且係
    侵害同一法益，各行為之獨立性極為薄弱，難以強行分開，
    應為數個舉動之接續施行，屬接續犯，應各論以一罪。被告
    就附表所示2次犯行，均係以一行為觸犯三人以上共同犯詐
    欺取財罪及一般洗錢罪2罪名，為想像競合犯，應依刑法第5
    5條規定，各從一重以三人以上共同犯詐欺取財罪處斷。
  ㈤被告就附表所示2次犯行，犯意各別，行為互殊，並侵害不同
    人之財產法益，應予分論併罰。
  ㈥想像競合犯之處斷刑，本質上係「刑之合併」。其所謂從一
    重處斷，乃將想像競合犯組成之評價上數罪，合併為科刑一
    罪，其所對應之刑罰，亦合併其評價上數罪之數法定刑，而
    為一個處斷刑。易言之，想像競合犯侵害數法益者皆成立犯
    罪，論罪時必須輕、重罪併舉論述，同時宣告所犯各罪名，
    包括各罪有無加重、減免其刑之情形，亦應說明論列，量刑
    時併衡酌輕罪部分量刑事由，評價始為充足，然後依刑法第
    55條前段規定「從一重處斷」，非謂對於其餘各罪可置而不
    論。因此，法院決定處斷刑時，雖以其中最重罪名之法定刑
    ，做為裁量之準據，惟於裁量其輕重時，仍應將輕罪合併評
    價在內（最高法院108年度台上字第4405號判決意旨參照）
    。查被告於偵查及審判中均自白一般洗錢犯行，應依洗錢防
    制法第16條第2項規定減輕其刑，至被告就本件犯行雖均係
    從一重論處三人以上共同犯詐欺取財罪，然其此部分想像競
    合之輕罪得減刑部分，本院於依照刑法第57條量刑時，將併
    予審酌。
　㈦爰以行為人之責任為基礎，審酌被告正值青年，本應依循正
    途獲取穩定經濟收入，竟因貪圖不法利益，率而加入詐欺集
    團，擔任車手車手提領告訴人2人匯入人頭帳戶之受騙款項
    ，復為洗錢犯行，所為實非可取。惟考量被告犯後坦承犯行
    ，態度良好，且合於洗錢防制法第16條第2項所定減刑事由
    ，復酌以其加入本案詐欺集團之時間、擔任之角色、參與情
    形、所生損害等犯罪情節，兼衡其自述學歷為國中畢業之智
    識程度、入監前從事汽車改裝工作、月收入不固定、經濟情
    形勉持、無撫養親屬之生活狀況（本院卷第58頁）等一切情
    狀，就其所犯2罪，分別量處如主文所示之刑。且參以被告
    所犯2罪，時間密接，犯罪手段與態樣相同，同為侵害財產
    法益，所擔任之角色均相同，並參諸刑法第51條第5款係採
    限制加重原則，而非累加原則之意旨，以及參與情節及告訴
    人2人所受財產損失等情況，定其應執行刑如主文所示。
四、沒收：
  ㈠犯罪所得，屬於犯罪行為人者，沒收之；前二項之沒收，於
    全部或一部不能沒收或不宜執行沒收時，追徵其價額，刑法
    第38條之1第1項前段、第3項定有明文。次按共同犯罪行為
    人之組織分工及不法所得，未必相同，其所得之沒收，應就
    各人分得之數為之，亦即依各共犯實際犯罪利得分別宣告沒
    收（最高法院104年8月11日第13次刑事庭會議決議參照）。
    又所謂各人「所分得」，係指各人「對犯罪所得有事實上之
    處分權限」，法院應視具體個案之實際情形而為認定；是倘
    若共同正犯各成員內部間，對於不法利得分配明確時，即應
    依各人實際分配所得沒收。
　㈡查被告所提領而未扣案之如附表所示之提領金額，固均為被
    告作為本案詐欺集團之成員，共犯本案之罪所得之財物，然
    因各該款項均已繳交所屬詐欺集團之上手，非在被告支配管
    領中，業據其於警詢、偵查及本院審理中供述明確，因已非
    由被告所實際管領支配，且尚無證據足認被告有分得上開犯
    罪所得之情形，不予宣告沒收。又被告雖自承與上手劉士禾
    約定以提領金額之5%作為報酬，惟供稱並未收到任何報酬等
    語（偵緝卷第36頁，本院卷第58頁），且卷存事證亦無從證
    明被告因此獲有報酬，依罪疑有利於被告原則，尚難認被告
    有取得犯罪所得，自無從宣告沒收，附此敘明。
據上論斷，依刑事訴訟法第273條之1第1項、第299條第1項前段
，洗錢防制法第14條第1項、第16條第2項，刑法第11條、第28條
、第339條之4第1項第2款、第55條、第51條第5款，刑法施行法
第1條之1第1項，判決如主文。
本案經檢察官康淑芳提起公訴，檢察官陳僑舫到庭執行職務。
中　　華　　民　　國　　111 　年　　4 　　月　　7 　　日
                  刑事第九庭    法  官  鄭永彬
以上正本證明與原本無異。
如不服本判決應於收受判決後20日內向本院提出上訴書狀，並應
敘述具體理由；其未敘述上訴理由者，應於上訴期間屆滿後20日
內向本院補提理由書（均須按他造當事人之人數附繕本）「切勿
逕送上級法院」。
                                書記官  林奕珍
中　　華　　民　　國　　111 　年　　4 　　月　　7 　　日
附錄本判決論罪科刑法條：
刑法第339條之4第1項
犯第339條詐欺罪而有下列情形之一者，處1年以上7年以下有期
徒刑，得併科1百萬元以下罰金：
一、冒用政府機關或公務員名義犯之。
二、三人以上共同犯之。
三、以廣播電視、電子通訊、網際網路或其他媒體等傳播工具，
    對公眾散布而犯之。
洗錢防制法第14條第1項
有第二條各款所列洗錢行為者，處7年以下有期徒刑，併科新臺
幣5百萬元以下罰金。
卷別對照表：
簡稱 卷宗名稱 警卷 臺中市政府警察局霧峰分局中市警霧分偵字第1100025572號卷 偵卷 臺灣臺中地方檢察署110年度偵字第24873號卷 偵緝卷 臺灣臺中地方檢察署110年度偵緝字第1656號卷 本院卷 本院111年度金訴字第30號卷 
附表：
編號 告訴人 詐騙方式 匯款時間及金額（新臺幣） 提領時間及金額（新臺幣） 證據及出處 1 張翰翔 本案詐騙集團成員於110年6月7日晚上8時20分前某時，以電話假冒陶板屋客服人員與張翰翔聯絡，佯稱因操作錯誤，須依其指示解除重複扣款，致使張翰翔陷於錯誤，因而於右列時間匯款右列金額於人頭帳戶。 ①110年6月7日晚上8時20分許，匯款4萬9,986元。 ②同日晚上8時21分許，匯款4萬9,986元。 於以下時間各提領2萬元，共提領10萬元。 ①110年6月7日晚上8時21分許。 ②同日晚上8時22分許。 ③同日晚上8時23分許。 ④同日晚上8時24分許。 ⑤同日晚上8時25分許。 ①證人即告訴人張翰翔於警詢之證述（警卷第21至25頁）。 ②員警職務報告（警卷第3頁）。 ③被告提領時間與次數一覽表（警卷第9頁）。 ④全家便利商店霧峰吉峰店及路口監視器畫面翻拍照片6張（警卷第41至45頁）。 ⑤人頭帳戶之開戶資料、客戶歷史交易清單（偵卷第37至39頁）。 ⑥張翰翔之內政部警政署反詐騙諮詢專線紀錄表、臺南市政府警察局第一分局東寧派出所陳報單、受理案件證明單、受理各類案件紀錄表、受理詐騙帳戶通報警示簡便格式表（警卷第49至53、57至59頁）。 ⑦張翰翔網路轉帳明細之手機畫面翻拍照片2張（警卷第67頁） ⑧張翰翔與詐騙集團通話紀錄翻拍照片1張（警卷第65頁）。 2 李承昕 本案詐騙集團成員於110年6月7日晚上7點51分，以電話假冒柯達飯店客服人員與李承昕聯絡，佯稱因操作錯誤，須依其指示解除重複扣款，致使李承昕陷於錯誤，因而於右列時間匯款右列金額於人頭帳戶。 110年6月7日晚上8時25分許，匯款4萬9,989元。 於以下時間共提領5萬元。 ①110年6月7日晚上8時27分許，提領2萬元。 ②同日晚上8時28分許，提領2萬元。 ③同日晚上8時29分許，提領1萬元。  ①證人即告訴人李承昕於警詢之證述（警卷第27至33頁）。 ②③④⑤同上 ⑥李承昕之內政部警政署反詐騙諮詢專線紀錄表、新北市政府警察局中和分局秀山派出所受理案件證明單、金融機構聯防機制通報單、受理詐騙帳戶通報警示簡便格式表（警卷第71至73、77至81頁）。 ⑦李承昕網路轉帳明細之手機畫面截圖1張（警卷第75頁）。